臺灣彰化地方法院刑事判決
110年度金訴字第41號
                                     110年度金訴字第56號
公  訴  人  臺灣彰化地方檢察署檢察官  
被      告  李婕渝



選任辯護人  李世文律師（財團法人法律扶助基金會）
上列被告因違反洗錢防制法等案件，經檢察官提起公訴（110年
度偵字第928號）、追加起訴（110年度偵字第5332號），及移送
併辦（臺灣彰化地方檢察署110年度偵字第5905號），本院判決
如下：
    主  文
李婕渝幫助犯洗錢防制法第十四條第一項之洗錢罪，處有期徒刑
陸月，併科罰金新臺幣拾陸萬元，罰金如易服勞役，以新臺幣壹
仟元折算壹日。未扣案之犯罪所得新臺幣伍仟元沒收，於全部或
一部不能沒收或不宜執行沒收時，追徵其價額。
追加起訴部分，公訴不受理。    
    犯罪事實
一、李婕渝因需錢孔急，於民國109年9月底，在社群網站臉書（
    Facebook）經不詳他人介紹，和丁○○（所涉詐欺、洗錢等罪
    嫌，未經偵查）聯絡。李婕渝依其過往經歷，知悉金融帳戶
    是個人理財之重要工具，攸關個人財產、信用表徵，若無正
    當理由提供金融帳戶之存摺、提款卡及密碼，任陌生他人使
    用，極可能淪為人頭帳戶，作為與財產有關之犯罪工具，已
    然預見其金融帳戶遭他人供作詐欺犯罪所得款項匯入，並藉
    此掩飾、隱匿犯罪所得之真正去向。惟李婕渝因急需用錢，
    仍抱持即便金融帳戶淪為幫助他人詐欺、洗錢之工具，仍不
    違背或許可以趕快取得金錢之本意（即幫助詐欺、洗錢之不
    確定故意），於109年10月5日（亦即向任職公司請假之日）
    ，依照臉書不詳他人或丁○○指示，辦理如下事項：
　　㈠於109年10月5日14時20分至30分許，至國泰世華商業銀行
      （下稱國泰世華銀行）彰美分行（址設彰化縣○○市○○路00
      0號），臨櫃將其國泰世華銀行000-000000000000號帳戶
      （下稱甲帳戶），重新辦理網路銀行功能、新增正祥信長
      有限公司（下稱正祥公司）之國泰世華銀行000-00000000
      0000號帳戶為約定轉入帳戶（下稱乙帳戶），並利用同銀
      行所屬之自動櫃員機，變更聯絡電話為丁○○指定之行動電
      話號碼，以利認證；
　　㈡於109年10月5日17時許，利用其前於106年1月31日註冊申
      設之00000.com交易網平台會員帳號（109年10月當時由正
      祥公司管理經營在臺方面業務），亦綁定甲帳戶，於彰化
      縣伸港鄉某統一便利商店和丁○○相約見面，拍攝其身分證
      正反面併同手寫聲明「00000.com是第三方支付，本人申
      請，不會借他人使用，所有交易本人完成」及簽名之字條
      並上傳之，配合核實認證。
　　李婕渝按指示辦理完畢後，隨即將其甲帳戶之存摺、提款卡
    、網路銀行密碼函交給丁○○，丁○○再將之轉交給不詳之人。
二、嗣該等不詳之人（無證據證明三人以上）取得甲帳戶網路銀
    行、00000.com交易網平台會員帳號之使用權限，即意圖為
    自己不法所有，基於詐欺取財之犯意聯絡，於附表所示之時
    間，對附表所示之被害人羅○○、戊○○，施以如附表「被害經
    過」欄所示之詐術，使渠等陷於錯誤，紛紛匯款至甲帳戶，
    旋由不詳之人利用網路銀行功能，將詐欺款項轉匯至乙帳戶
    ，用來支付代購支付寶之儲值點數，而產生金流斷點，不知
    去向。李婕渝事後則取得新臺幣（下同）5千元，作為對價
    。
三、案經戊○○訴由彰化縣警察局和美分局、羅○○訴由桃園市政府
    警察局蘆竹分局報告臺灣彰化地方檢察署檢察官偵查起訴。
    理  由
壹、證據能力說明
一、辯護人主張正祥公司提供之被告李婕渝於該公司會員平台註
    冊資料及委託代支付大陸地區支付寶之資料（臺灣彰化地方
    檢察署110年度偵字第928號卷，下稱偵928號卷，第203-210
    頁），是被告以外之人在審判外之書面陳述，沒有證據能力
    。然而，觀察該份資料內容，不外乎是會員註冊資料、訂單
    編號、下單或登入IP、代購支付寶點數之二維條碼、時間、
    認證核實照片等資料，性質上就跟一般金融帳戶之開戶基本
    資料、交易明細無異，是不涉人類知覺記憶的機械紀錄。而
    且該份資料，是承辦本案之偵查佐索取取得，並無證據顯示
    是國家公權力不法取證，即應認有證據能力。
二、辯護人於準備程序主張正祥公司應本院詢問而提出之說明書
    （本院110年度金訴字第41號卷，下稱本院卷，第333-335頁
    ），是被告以外之人在審判外之書面陳述，無證據能力等語
    （本院卷二第13頁）。但正祥公司負責人甲○○於本院審理證
    述時（本院卷二第141-148頁），檢辯雙方詰問證人甲○○，
    顯然是本於該說明書揭示之事項為前提理解而展開。而且，
    辯護人於最後審理期日，對於本院踐行調查程序，提示該說
    明書並告以要旨時，表明「沒有意見」等語（本院卷二第21
    7頁），未聲明異議，被告李婕渝亦改口承認為玩網路博奕
    ，確曾註冊該交易平台會員等情不諱（本院卷二第217頁）
    ，是可認為辯護人及被告均不再爭執此項證據之證據能力，
    本院審酌此項證據並非無其他相關證據可交互參照之孤證，
    無證明力明顯過低之瑕疵，依刑事訴訟法第159條之5規定，
    應認有證據能力。
三、本判決其餘所引用被告以外之人於審判外之陳述，檢察官、
    被告李婕渝、辯護人於本院審理時均不爭執證據能力，迄言
    詞辯論終結前均未聲明異議，本院審酌該等證據作成時並無
    違法及證明力明顯過低之瑕疵等情況，認以之作為證據應屬
    適當，該等供述證據均有證據能力；至非供述證據部分，亦
    查無違反法定程序取得之情，並無顯不可信之情況與不得作
    為證據之情形，認均有證據能力。
貳、認定犯罪事實所憑之證據及理由
一、爭點整理
  ㈠被告就下列事實均不予爭執：1.告訴人戊○○、羅○○之受騙經
    過；2.被告將甲帳戶的網路銀行功能重新開通，並將新網路
    銀行密碼交給丁○○。然而被告矢口否認有何（幫助或共同）
    詐欺、洗錢之犯意，辯稱：「丁○○跟我說她在做貿易，她跟
    大陸的客戶往來，但她在銀行的條件不好，問我說有沒有未
    使用的帳戶借她使用，網路銀行借她，接受客戶的貨款，她
    說過1、2天後就會還我存摺、提款卡…109年10月8日後，我
    去ATM查詢郵局帳戶，看中低收入戶的補助是否下來，顯示
    帳戶異常，問客服說是國泰帳戶有問題，我聯絡丁○○把帳戶
    還給我」、「我結婚前在臺北工作的時候認識丁○○，認識7
    、8年了」云云（本院卷一第127-128頁）
  ㈡辯護意旨略以：被告否認有犯罪故意。被告未有協助詐欺集
    團將甲帳戶金錢轉出之行為，並無參與詐欺犯罪集團，亦無
    犯意聯絡，實是誤信友人丁○○之言，於不知情之狀況下遭設
    計利用，請諭知無罪等語。
  ㈢因此，本件主要爭點即為：被告是否具有詐欺、洗錢之幫助
    犯或共同正犯之犯意。
二、關於告訴人戊○○、羅○○遭不詳之人施以詐術，陷於錯誤，而
    匯款至甲帳戶，款項再遭人利用甲帳戶之網路銀行功能，轉
    匯至乙帳戶，用來支付代購支付寶儲值點數之價金，而不知
    去向等情，除有附表證據出處欄所示之證據可參外，另有甲
    帳戶客戶基本資料及交易明細（偵928號卷第49-51頁）、乙
    帳戶客戶基本資料及交易明細（偵928號卷第55-199頁）、
    正祥公司提供之被告李婕渝交易平台會員註冊資料、訂單代
    碼及支付寶點數儲值二維條碼（偵928號卷第203-210頁）、
    財金資訊股份有限公司提供之甲帳戶跨行匯款交易明細表（
    本院卷一第216頁）可憑，堪認屬實。
三、被告李婕渝因急需用錢，於109年9月底，在社群網站臉書（
    Facebook）經不詳他人介紹，和丁○○聯絡，依照臉書不詳他
    人或丁○○指示，先於109年10月5日14時20分至30分許，至國
    泰世華銀行彰美分行，臨櫃重新辦理其甲帳戶之網路銀行功
    能，新增乙帳戶為約定轉入帳戶，並利用同銀行所屬之自動
    櫃員機，變更聯絡電話為丁○○指定之行動電話號碼，以利認
    證等情，有下列事證可佐：　
　㈠109年10月5日被告李婕渝向任職公司請假，有出勤打卡資料
    在卷可憑（本院卷二第153頁），的確有時間辦理這些事情
    。
　㈡依國泰世華銀行之作業模式，申請或開通網路銀行密碼，是
    由銀行傳送簡訊給客戶，客戶收到簡訊後點選連結自行設定
    帳號密碼，或是給予客戶紙本密碼單自行變更；客戶變更聯
    絡電話，無須臨櫃辦理，可至自動櫃員機利用提款卡變更。
    被告之甲帳戶於109年10月5日14時20分許，透過國泰世華銀
    行所屬自動櫃員機異動行動電話號碼為「0000000000」；於
    同日14時30分許，被告至國泰世華銀行彰美分行，填寫往來
    業務異動申請書，於其上簽名、蓋用印鑑，為其甲帳戶臨櫃
    辦理新增列乙帳戶為約定轉入帳號，此有國泰世華銀行存匯
    作業管理部函及附件供參（本院卷二第119-127、167-170頁
    ），可認無誤。被告於審理否認不曾臨櫃辦理將乙帳戶設為
    約定轉帳帳戶云云（本院卷二第135-136、150頁），顯然不
    實。
　㈢證人丁○○於審理證稱：「我當初不認識李婕渝，是對方（阿
    偉）要我去跟她收帳戶、密碼單、提款卡才認識的…他（阿
    偉）和李婕渝聯絡是用臉書Messenger…好像是他們先講好之
    後，我才介入的，李婕渝跟我說她有多可憐，叫我要幫她，
    她借了10天的高利貸，又跟當舖借，身上都沒有錢…他只有
    叫我拿簿子、密碼單、提款卡…阿偉還沒有叫我拿東西之前
    ，就將我介紹給李婕渝認識，因為阿偉要我約李婕渝拿東西
    ，從阿偉介紹我與李婕渝認識到我去拿東西，大約隔一星期
    …密碼我沒有看到，因為只是一張紙，我沒有打開看…李婕渝
    要錢，我知道他們好像跟李婕渝買這個帳戶1萬元，是阿偉
    向被告買帳戶，然後我去向被告收取…我陪李婕渝找法扶律
    師說我們是認識7、8年的朋友，是一起說好騙律師的，在收
    取帳戶之前我才與被告認識一週…我向李婕渝收到存摺、密
    碼、提款卡後，交給阿偉的小弟…約定帳戶好像是阿偉有叫
    我給李婕渝一個號碼做約定，這個號碼是我轉給李婕渝，我
    沒有陪她去銀行」等語（本院卷二第191-210頁）甚明。
　㈣被告李婕渝聽完證人丁○○上揭證述，才坦承「將帳戶交給認
    識7、8年的朋友丁○○」乙節，是和丁○○事先勾串的謊言，供
    稱：「0000000000號碼是丁○○提供給我的…我當時想要小額
    貸款，臉書上有人介紹丁○○給我，我就跟丁○○聯絡…在銀行
    設定轉帳的時候，號碼是丁○○給我…我在辭修路的國泰世華
    銀行彰美分行重新辦網路銀行，銀行給我密碼函，連同存摺
    、提款卡交給丁○○」等語（本院卷二第216-217頁）歷歷，
    且與前揭客觀書證相符，此部分之事實，可認無誤。顯見被
    告將其甲帳戶之網路銀行密碼交給認識才約一週的丁○○，並
    非具備特殊信賴關係之人，等於是放任陌生他人可以使用其
    帳戶。
四、被告至國泰世華銀行彰美分行辦畢同日（109年10月5日）17
    時許，利用其前於106年1月31日註冊申設之00000.com交易
    網平台會員帳號（109年10月當時由正祥公司管理經營在臺
    方面業務），亦綁定甲帳戶，於彰化縣伸港鄉某統一便利商
    店和丁○○相約見面，拍攝其身分證正反面併同手寫聲明「00
    000.com是第三方支付，本人申請，不會借他人使用，所有
    交易本人完成」及簽名之字條並上傳之，配合核實認證，將
    其國泰世華銀行帳戶之存摺、提款卡、網路銀行密碼函交給
    丁○○，丁○○再將之轉交給不詳之人等情，則有下列事證可佐
    ：
 ㈠被告為了上網玩網路博奕，曾於106年1月31日註冊為00000.co
   m交易網平台會員，此經其於審理供認：「我是有註冊過這個
   帳戶…我確實以前玩過網路博奕，我有註冊過，上博奕官網買
   臺幣儲值」等語不諱（本院卷二第217頁），核與證人丁○○於
   審理證稱：「（審判長問：那為何還去申請這個TW711的支付
   點數帳戶？）…李婕渝已經有博奕的帳戶了，我問過李婕渝，
   她和她老公兩人都有在玩博奕」等語相符（本院卷二第205頁
   ），再參照正祥公司提供之註冊會員基本資料及登入IP紀錄
   （偵928號卷第203-210頁），被告以舊名丙○○於106年1月31
   日16時18分許註冊為會員，填寫甲帳戶，同時留有IP登入位
   址，之後在106年2月2日10時53分許、同年月3日11時32分許
   還有登入IP位址之紀錄，顯見被告於106年1月31日註冊為會
   員後，使用交易平台，以進行網路博奕等情，確屬有據。
  ㈡被告於106年1月31日註冊為00000.com交易網平台會員，而00
    000.com交易網成立由來已久，是經營第三方電子支付商務
    之網路平台，在臺業務本來是由「日月支付有限公司」負責
    ，嗣改由「正祥信長有限公司」（108年4月10日設立）負責
    ，兩家公司之負責人皆為甲○○，平台會員資料皆須實名註冊
    且並核實認證，內容包含：綁定會員新臺幣銀行帳戶，持身
    分證及手寫字條拍照上傳，而且字條須記載聲明「僅供0000
    0.com交易網身分核實使用，絕不外借他人使用，所有交易
    由本人所操作，若涉不法之事自行承擔」之意旨，並簽名、
    記載日期。而且，註冊時還不需要書寫聲明書字條，但只要
    開始交易，就一定要手寫聲明書拍照上傳。交易結束當天就
    會結算充了多少支付寶、微信或淘寶點數，依點數折合相對
    的新臺幣，轉到合作對方所指定之臺灣帳戶。此經證人甲○○
    於審理證述明確（本院卷二第141-148頁），且有正祥公司
    提供之被告李婕渝於交易平台會員註冊資料、訂單代碼、支
    付寶點數儲值二維條碼、IP登入紀錄（同偵卷第203-210頁
    ）、正祥公司回復本院之說明書暨附件第三方支付服務電子
    商務合約書（本院卷一第333-347頁）在卷可查，應該屬實
    。由此可知，00000.com交易網平台存在已久，只是在臺業
    務之管理者有變動而已。辯護意旨認為正祥公司至108年才
    成立，被告卻於106年就註冊，足見遭他人冒用身分資料在0
    0000.com交易網註冊等語，應有誤會。
  ㈢被告於審理供稱：「我10月5日和丁○○約見面之前，有去國泰
    世華改網銀的電話號碼，這樣才方便收認證，之後約在我家
    （彰化縣伸港鄉）附近的7-11見面，丁○○開車來，我們先在
    7-11寫聲明書（即偵928號卷第209頁之照片）…」（本院卷
    一第126頁）、「10月5日TW711會員的紙條是丁○○叫我寫的
    ，說她要幫我申請」（本院卷二第217頁）等語甚明，核與
    人丁○○於審理證稱：「他（阿偉）只有叫我拿了（被告的）
    簿子、密碼單、提款卡。（辯護人問：妳有無向被告要其他
    東西？）他們說要拍…照片。（辯護人問：妳有無寫什麼字
    條給被告？）是他們叫我教她寫的，是被告自己寫的，我都
    沒有寫任何字條給她」等語相符（本院卷二第193頁），再
    參照正祥公司提供之驗證照片、109年10月5日17時許之IP登
    入紀錄（偵928號卷第209-210頁），可知被告於109年10月5
    日當日行程，應該是先至國泰世華銀行彰美分行辦妥前述三
    之事項後，除了將甲帳戶存摺、提款卡、網銀密碼函交給丁○○外，還配合進行00000.com交易網會員實名認證，拍攝身
    分證正反面、書寫聲明書、於其上簽名、記載日期，於當日
    17時許上傳給00000.com交易網平台。
  ㈣關於被告於00000.com交易網平台之註冊會員帳號，如何交由
    他人使用之細節，雖然被告、證人丁○○具未詳盡供述，然而
    從：①被告之會員帳號，在被害人受詐匯款後，旋即生成代
    購支付寶儲值點數之訂單及二維條碼，以及②109年10月6日1
    2時35分、14時26分許、10月7日9時10分許、10月8日9時4分
    許有IP登入紀錄（穿插在被害人匯款之後）等客觀事證來看
    （偵928號卷第204-210頁），被告在交付甲帳戶存摺、提款
    卡、網銀密碼函同時，應該也把00000.com交易網平台之會
    員的使用權限，一併交出，惟有如此，才能建立後續客觀上
    「甲帳戶→乙帳戶→給付代購支付寶之儲值點數」的詐欺贓款
    流向管道。
五、本案沒有積極證據顯示，被告和著手實施詐術、洗白詐欺贓
    款之人，有犯意聯絡及行為分擔：
　㈠舉凡被害人羅○○、戊○○受詐匯款之時間、詐欺款項自甲帳戶
    轉入乙帳戶之時間、被告之00000.com交易網平台會員帳號
    於被害人受詐匯款期間之IP登入時間（偵928號卷第51、77-
    83、210頁），亦即109年10月6日至8日，被告均有逐日上班
    刷卡紀錄，而且按其任職公司規定，非休息時間在產線上，
    不得使用任何通訊產品，否則將依規定懲處，此有被告任職
    公司之公告、出勤打卡紀錄在卷可考（本院卷一第151-153
    頁）。因此，被告應無瑕撥打電話施詐、或是操作網路銀行
    匯出款項，而未涉入詐欺、洗錢等構成要件事實。
　㈡此外，依前述事證，僅能認定被告交付甲帳戶網路銀行密碼
    、交易網平台會員帳號，容任他人使用之事實，其接觸對象
    為丁○○，再由丁○○轉交不詳之人，欠缺積極事證證明被告和
    實施詐欺、洗錢之人有何犯意聯絡。從而，公訴意旨認為被
    告是詐欺、洗錢之共同正犯，應有誤會。
六、被告具備幫助詐欺、洗錢之不確定故意：
    按前科、前案或類似事實等證據資料，易形成被告具惡劣性
    格或犯罪習性之偏見與誤導，產生相當程度之事實誤認風險
    。原則上受習性推論禁止法則之拘束，不得憑此逕認被告品
    格不良，進而推認其有本案被訴之犯行。惟若係用以證明被
    告犯罪之動機、機會、意圖、計畫、認識等事項，則因前科
    紀錄與該部分待證事實之證明力（具相當程度之自然關聯性
    ），大於誤認風險或其他弊害（如訴訟延宕、侵害被告防禦
    權等），參諸外國立法例，自非不得作為證據使用。例如被
    告抗辯其提供帳戶予他人使用，未預見淪為詐欺、洗錢之人
    頭帳戶，即得以被告前案紀錄，以證明其對此舉有所認識。
    此有最高法院111年度台上字第1275號判決意旨可資參照。
    經查：
  ㈠被告於106年3月間，為尋求辦理借款，將其申設之多個金融
    帳戶之存摺、提款卡及密碼，寄給不詳他人使用，因而使詐
    欺集團成員得以隱身幕後，持以向被害人施詐取得款項，惟
    當時因無積極證據證明被告具有幫助詐欺之不確定故意，終
    經檢察官為不起訴處分，此有臺灣彰化地方檢察署106年度
    少連偵字第130號不起訴處分書在卷可憑（偵928號卷第255-
    257頁）。
　㈡俗云不經一事，不長一智。被告經歷前述偵查程序，即應知
    悉金融帳戶是個人理財之重要工具，攸關個人財產、信用表
    徵，若無正當理由提供金融帳戶之存摺、提款卡及密碼，交
    給陌生他人使用，可能淪為人頭帳戶，作為與財產有關之犯
    罪工具。
　㈢被告在本案中，將其國泰世華銀行帳戶的網路銀行功能開通
    ，又將密碼函一併交給他人，等於是任他人可以透過網路，
    自由使用其金融帳戶，即使本案當中不詳他人使用的情節、
    犯罪手法、被告配合辦理的事項等枝節，較被告經歷的前案
    複雜，但如果不是被告將其國泰世華銀行帳戶存摺、提款卡
    、網路銀行密碼函一併交付，再度容任他人使用其金融帳戶
    ，那麼其他配合辦理事項再怎麼繁複，皆屬枉然。換言之，
    本案的主要關鍵事實「再度容任陌生他人使用金融帳戶」，
    其實和被告經歷的前案如出一轍。基於如出一轍的認知經驗
    ，若說被告在本案，依然毫無預見「其金融帳戶遭他人供作
    受匯詐欺所得款項，藉此掩飾、隱匿犯罪所得之真正去向」
    此後果，未免昧於經驗常情。
　㈣被告既然預見這樣的結果，卻因急需用錢，出於即使帳戶淪
    為幫助他人詐欺、洗錢之工具也無所謂的心態（容任），反
    正只要可以趕快取得金錢就好（本意），因而完全配合指示
    辦理所需事項，容任他人使用其國泰世華銀行帳戶，正是典
    型的幫助詐欺、洗錢之不確定故意，可謂無庸置疑。
　㈤因此，被告辯稱或辯護意旨認為，被告遭「多年好友」丁○○
    設計蠱惑而無幫助詐欺、洗錢之意，實不足為憑。
七、綜上所述，被告為求趕快取得金錢，即便有前車之鑑，仍不
    顧後果，容任他人使用其甲帳戶（尤其是網路銀行功能）、
    第三方交易平台會員帳號，因而幫助他人詐欺、洗錢等情，
    事證明確，可予認定，應依法論科。　　　　
參、論罪科刑
一、論罪：核被告李婕渝所為，係犯刑法第30條第1項、第339條
    之幫助詐欺取財罪，和刑法第30條第1項、洗錢防制法第14
    條第1項之幫助洗錢罪。被告只有一次提供金融帳戶任他人
    使用之行為，卻造成數人因此受詐而受有財產損害，且同時
    觸犯幫助詐欺取財罪及幫助洗錢罪，為想像競合犯，應依刑
    法第55條前段規定，從一重論以幫助洗錢罪。公訴意旨認為
    按被害人個數，論以數罪而併罰之，容有誤會。
二、刑之減輕：被告幫助犯洗錢罪，為幫助犯，爰依刑法第30條
    第2項規定，按正犯之刑減輕其刑。
三、爰以行為人之責任為基礎，審酌：
　㈠被告於審理時陳稱其國中畢業、已婚、育有子女，其目前在
    工廠上班，從事包裝作業，家庭經濟狀況吃緊等情甚明，且
    有彰化縣○○鄉○○○○○○○○○○○○000號卷第17頁），是具備基礎
    智識程度之成年人。
　㈡被告曾因提供帳戶給他人使用，無意間幫助詐欺犯罪得以隱
    身幕後，造成無辜他人受詐損失，已如前述，但顯然沒有因
    此記取教訓，依然將帳戶當成謀利工具，交給陌生他人容任
    使用，而且在偵審過程中又有積極不實陳述，甚至不惜和證
    人丁○○勾串，營造「將帳戶交給具有特殊信賴關係之友人」
    的外貌，連自己的律師也要騙，浪費偵審資源甚鉅，未見真
    誠悔意，更未賠付被害人分文損失以求得渠等諒解，犯後態
    度實在欠佳，而且犯案動機及目的亦無特別可憫恕之處。
　㈢被告此次犯行，造成被害人羅○○、戊○○合計損失165萬，金額
    甚大，同時構成數罪名、侵害數人財產法益，罪質不輕；暨
    考量被告前無犯罪科刑紀錄，有臺灣高等法院被告前案紀錄
    表可憑，並非犯案累累之徒，素行尚可，而且其犯罪參涉程
    度僅是邊緣的幫助行為，尚無貿然科處不得易刑之刑度之必
    要等一切情狀，量處如主文第一項所示之刑，並諭知併科罰
    金如易服勞役之折算標準。
四、沒收：
  ㈠關於被告將其所有之甲帳戶交由他人使用，嗣獲得5千元乙情
    ，經被告於審理時供稱「（審判長問：你老公的中國信託帳
    戶，是曾有入帳5千元？）有，確實有匯款5千元。但我沒有
    拿到1萬元」（本院卷二第211頁）、「我只有拿5千元」（
    本院卷二第218-219頁）等語明確，而且證人丁○○於審理證
    稱：「我知道『阿偉』他們好像跟被告買這個帳戶1萬元。（
    檢察官問：是『阿偉』向被告買帳戶，然後妳去向被告收取？
    ）是。…有用ATM轉到她老公帳戶5千元…（審判長問：…是哪
    一個銀行的帳戶？）中國信託」等語（本院卷二第203、206
    、209頁），情節彼此互核相符。顯見被告不是平白無故將
    甲帳戶交付他人使用，事後獲得5千元，兩者間有對價關係
    無誤。證人丁○○雖然另外證稱帳戶遭警示後，將帳戶寄還給
    被告時，另外再放5千元給被告云云，惟為被告堅詞否認，
    亦無其他事證可佐，應從有利被告認定：被告將其甲帳戶交
    由他人使用，嗣獲得對價5千元乙情，應該屬實。此5千元即
    屬被告所有，幫助詐欺、洗錢之犯罪所得，縱未扣案，仍應
    依刑法第38條之1第1項前段、第3項規定，宣告沒收，於全
    部或一部不能沒收或不宜執行沒收時，追徵其價額。
  ㈡按洗錢防制法第18條第1項固然規定「犯第14條之罪，其所移
    轉、變更、掩飾、隱匿、收受、取得、持有、使用之財物或
    財產上利益，沒收之；犯第15條之罪，其所收受、持有、使
    用之財物或財產上利益，亦同」，惟被告既將其甲帳戶交由
    他人詐欺使用，對帳戶內之款項已無事實上之管領權。倘依
    上述規定，就被告所幫助隱匿之詐欺金流，再宣告沒收，實
    屬過苛，爰依刑法第38條之2第2項規定，不宣告沒收。
肆、不受理部分
一、追加起訴意旨略以（即110年度偵字第5332號）：被告李婕
    渝基於意圖為自己不法所有之詐欺取財、掩飾隱匿詐欺所得
    去向之洗錢等犯意聯絡，先由被告於109年6月間將其甲帳戶
    交付於詐欺集團成員使用，並同意協助詐欺集團將匯入其系
    爭帳戶內之詐騙款項轉出。嗣該詐欺集團成員於附表編號1
    所示之時間，對告訴人羅○○施以附表編號1所示之詐術，因
    而使告訴人羅○○陷於錯誤，轉帳150萬元至甲帳戶，被告再
    依集團成員指示，利用網路銀行轉帳功能，將詐欺贓款轉帳
    至乙帳戶，用以支付代購支付寶之儲值點數，而不知去向。
    因認被告李婕渝另涉犯刑法第339條第1項之詐欺取財罪及洗
    錢防制法第14條第1項之洗錢罪等罪嫌等語。 
二、按已經提起公訴之案件，在同一法院重行起訴者，應諭知不
    受理之判決，刑事訴訟法第303條第2款定有明文，此即所謂
    一事不再理原則。對於同一被告之一個犯罪事實（即同一案
    件），無論是實質上一罪或裁判上一罪，祇有一個刑罰權，
    不容重複裁判，故檢察官就同一事實為先後兩次起訴，法院
    應依刑事訴訟法第303條第2款規定，就重行起訴部分諭知不
    受理之判決（最高法院90年度台非字第50號判決意旨參照）
    。所謂同一案件，係指所訴兩案之被告相同，被訴之犯罪事
    實亦屬同一者而言；接續犯、吸收犯、結合犯、加重結果犯
    及刑法修正前之常業犯等實質上一罪，暨想像競合犯、刑法
    修正前之牽連犯、連續犯之裁判上一罪者，均屬同一事實（
    最高法院98年度台上字第6899號判決意旨參照）。
三、經查，本件追加起訴部分（僅敘明被害人羅○○之被害事實）
    ，經核與起訴案件（110年度偵字第928號起訴書僅敘明被害
    人戊○○之被害事實），固然被害人不同，惟被告既以交付同
    一帳戶（甲帳戶）存摺、提款卡、及網路銀行密碼之一行為
    ，而使不詳之人得以利用同一帳戶向多數被害人為詐欺之犯
    行，經本院審認如前，被告是以一行為觸犯數罪名，而成立
    想像競合犯，係裁判上一罪，起訴書之犯罪事實和追加起訴
    書之犯罪事實，兩者實屬同一案件。而且，在起訴案件繫屬
    於本院時，起訴書即使未敘明被害人羅○○之被害事實，惟既
    屬同一案件之範圍內，亦為起訴效力所及，同為本院審判範
    圍。故而，本件追加起訴實屬對於同一被告之同一犯罪事實
    ，重行起訴，依上說明，應諭知不受理之判決。
據上論斷，應依刑事訴訟法第299條第1項前段、第303條第2款，
洗錢防制法第14條第1項，刑法第11條、第30條第1項前段、第2
項、第339條第1項、第55條、第42條第3項前段、第38條之1第1
項前段、第3項、第38條之2第2項，刑法施行法第1條之1第1項，
判決如主文。
本案經檢察官鍾孟杰提起公訴、檢察官王銘仁追加起訴及移送併
辦，檢察官戴連宏、楊閔傑到庭執行職務。 
中　　華　　民　　國　　111 　年　　5 　　月　　4 　　日
                刑事第二庭  審判長法官  葉明松
                            法      官  陳怡潔
                            法      官  王祥豪
以上正本證明與原本無異。
如不服本判決應於收受判決後20日內向本院提出上訴書狀，並應
敘述具體理由；其未敘述上訴理由者，應於上訴期間屆滿後20日
內向本院補提理由書（均須按他造當事人之人數附繕本）「切勿
逕送上級法院」。
告訴人或被害人對於判決如有不服具備理由請求檢察官上訴者，
其上訴期間之計算係以檢察官收受判決正本之日期為準。
中　　華　　民　　國　　111 　年　　5 　　月　　4 　　日
                            書  記  官  吳芳儀
附錄本案論罪科刑法條全文：
洗錢防制法第14條
有第二條各款所列洗錢行為者，處七年以下有期徒刑，併科新臺
幣五百萬元以下罰金。
前項之未遂犯罰之。
前二項情形，不得科以超過其特定犯罪所定最重本刑之刑。

中華民國刑法第339條
意圖為自己或第三人不法之所有，以詐術使人將本人或第三人之
物交付者，處五年以下有期徒刑、拘役或科或併科五十萬元以下
罰金。
以前項方法得財產上不法之利益或使第三人得之者，亦同。
前二項之未遂犯罰之。　　　　　　　　　　　　　　　

附表
編號 被害者 被害經過 證據出處 1 羅○○ 羅○○於109年9月28日15時26分許，接獲不詳男子以通訊軟體LINE陸續來電，佯為其公司之供應廠商「陳先生」，誆稱急需借款、或邀集資金投資工廠廠房云云，羅○○因而陷於錯誤，信以為真，於109年10月6日13時34分許，至元大銀行崇德分行（址設臺中市○○區○○路0段00號），自其元大銀行帳戶，臨櫃匯款150萬元至甲帳戶。匯入資金旋遭不詳之人，以網路銀行轉帳功能，轉匯至乙帳戶，用以支付代購支付寶之儲值點數，而不知去向。 1.告訴人即被害人羅○○於警詢之指訴（偵5332號卷第17-19頁）。 2.元大銀行國內匯款申請書、被害人羅○○之元大銀行帳戶基本資料（同偵卷第49頁，本院卷一第37-41頁）。 2 戊○○ 戊○○於109年10月7日13時20分許，接獲不詳女子來電，佯為其外甥女「楊芮綺」，誆稱做生意缺錢週轉云云，戊○○因而陷於錯誤，信以為真，於109年10月7日14時8分許，至第一銀行基隆分行（址設基隆市○○區○○路000號），自其第一銀行帳戶，臨櫃匯款15萬元至甲帳戶。匯入資金旋遭旋遭不詳之人，以網路銀行轉帳功能，轉匯至乙帳戶，用以支付代購支付寶之儲值點數，而不知去向。 1.告訴人即被害人戊○○於警詢、檢詢之指訴（偵928號卷第21-23頁，基檢他卷第19-20頁）。 2.被害人戊○○之行動電話通話詳細資料及簡訊翻拍照片（同偵卷第33-35頁）。 3.第一銀行匯款申請書、被害人戊○○之第一銀行帳戶存摺影本（同偵卷第25、37-39頁）。  備註 1.檢察官110年度偵字第928號起訴書（即本院110年度金訴字第41號）僅敘明告訴人戊○○之被害事實。惟經審理結果，關於告訴人羅○○之被害事實，具有想像競合之裁判上一罪關係，亦為起訴效力所及，屬本院審判範圍。 2.檢察官110年度偵字第5332號追加起訴書（即本院110年度金訴字第56號）僅敘明告訴人羅○○之被害事實。